臺灣板橋地方法院刑事判決　　　　　　100年度簡上字第874號
上　訴　人
即　被　告　張育洋
上列上訴人因傷害案件，不服本院100 年度簡字第3326號中華民
國100 年9 月5 日第一審判決（起訴案號：99年度偵字第27756
號），提起上訴，本院管轄之第二審合議庭判決如下：
    主  文
原判決撤銷。
張育洋傷害人之身體，處有期徒刑月，如易科罰金，以新臺幣
壹仟元折算壹日。
    事  實
一、張育洋與楊秋鴻係朋友，於民國99年8 月15日下午1 時許，
    張育洋拿菜至楊秋鴻位在臺北縣林口鄉（現改制為新北市林
    口區○○○○街2 巷1 號13樓之3 住處予楊秋鴻，雙方卻因
    細故發生口角，張育洋竟基於傷害故意，坐在楊秋鴻腹部，
    並徒手毆打楊秋鴻頭部、臉部，導致楊秋鴻受有臉部挫傷之
    傷害及上排假牙鬆脫。
二、案經楊秋鴻訴由臺北縣（現改制為新北市）政府警察局新莊
    分局報請臺灣板橋地方法院檢察署檢察官偵查起訴。
    理  由
壹、證據能力部分：
    按被告以外之人於審判外之言詞或書面陳述，除法律有規定
    者外，不得作為證據；又被告以外之人於審判外之陳述，雖
    不符同法第159 條之1 至第159 條之4 之規定，而經當事人
    於審判程序同意作為證據，法院審酌該言詞陳述或書面陳述
    作成時之情況，認為適當者，亦得為證據。當事人、代理人
    或辯護人於法院調查證據時，知有第159 條第1 項不得為證
    據之情形，而未於言詞辯論終結前聲明異議者，視為有前項
    之同意，刑事訴訟法第159 條第1 項及第159 條之5 分別定
    有明文。查本判決所引用證人蔡靜婷偵查中證述，雖屬傳聞
    證據，惟被告於本院100 年11月15日準備程序中對該陳述之
    證據能力意見為「所述不實」，是被告顯係爭執該陳述之證
    明力，而未爭執證據能力。而本判決所引用之長庚醫療財團
    法人林口長庚紀念醫院（下簡稱長庚醫院）診斷證明書、長
    庚醫院100 年12月7 日（100 ）長庚院法字第1494號函文影
    本，雖亦屬傳聞證據，惟前者被告於上開準備程序中表示對
    證據能力無意見，後者當事人於本院審理中均未爭執證據能
    力，且上開證據當事人迄至言詞辯論終結前均未對證據能力
    有無聲明異議，本院審酌上開證據資料製作時之情況，尚無
    違法不當及證明力明顯過低之瑕疵，以之作為證據應屬適當
    ，依刑事訴訟法第159 條之5 第2 項規定，認為均有證據能
    力，合先敘明。
貳、認定犯罪事實所憑之證據及理由：
    訊據被告張育洋固坦承伊於上揭時、地拿菜前往告訴人楊秋
    鴻住處予告訴人，並與告訴人起口角，且動手毆打告訴人，
    惟仍否認有何傷害犯行，辯稱：伊是好心拿菜去告訴人家，
    因為談話讓告訴人生氣，告訴人就先坐在伊身上打伊，伊才
    轉身壓在告訴人身上打告訴人，伊是正當防衛。又告訴人早
    就有缺牙，非伊將告訴人牙齒打落云云。惟查：
一、被告確有於上開時間、地點，坐在告訴人腹部，徒手毆打告
    訴人頭部、臉部，導致告訴人受有臉部挫傷及上排假牙鬆脫
    等情，為被告所不否認，核與證人即告訴人楊秋鴻於本院審
    理時證述：被告於上揭時、地坐在伊身上打伊臉部、頭部，
    導致伊右眼下瘀青，上排假牙脫落等語相符，並有長庚醫院
    診斷證明書1 份及告訴人臉部受傷照片4 幀在卷可稽。又經
    本院函詢長庚醫院告訴人缺牙情形，據覆略以：告訴人於99
    年8 月15日就診，當時主訴為顏面及牙齒外傷，經環口片X
    光片檢查，診斷為上排假牙鬆脫、牙根鬆動。根據病患就診
    當時檢查結果，其上顎為一整排固定式假牙，僅留有支柱牙
    右上第1 大臼齒、右上第2 大臼齒、左上第1 小臼齒、左上
    犬齒及左上第2 大臼齒；下顎亦為一整排固定式假牙，僅留
    有支柱牙8 顆，惟其缺牙均屬舊傷等語，有該院100 年12月
    7 日（100 ）長庚院法字第1494號函文影本1 份在卷可參，
    則上開事實，已堪認定，是被告辯稱：告訴人本即有缺牙，
    非伊將告訴人牙齒打落等語，尚非子虛，可以採信。
二、被告又辯稱伊毆打告訴人係出於正當防衛云云，惟按正當防
    衛必須對於現在不法之侵害始得為之，侵害業已過去，或無
    從分別何方為不法侵害之互毆行為，均不得主張防衛權，而
    衡之一般社會經驗法則，互毆係屬多數動作構成單純一罪而
    互為攻擊之傷害行為，縱令一方先行出手，而還擊之一方在
    客觀上苟非單純對於現在不法之侵害為必要排除之反擊行為
    ，因其本即有傷害之犯意存在，則對其互為攻擊之還手反擊
    行為，自無主張防衛權之餘地（最高法院92年臺上字第3039
    號判決參照）。查告訴人有無因與被告起口角，而先動手毆
    打被告乙情，為告訴人所否認，參之證人即告訴人之女蔡靜
    婷於偵查中證述：伊案發時在場，有目睹告訴人沒有毆打被
    告，只有因被打，所以用手將被告撥開等語，且被告亦無法
    提出就診紀錄或診斷證明書，則被告辯稱上情，除其供述外
    ，乏其餘證據可資補強，是否屬實已值懷疑。況縱認告訴人
    確有先動手毆打被告，然據被告所陳：其遭毆後轉身坐在告
    訴人身上毆打告訴人等語，顯然此時被告已壓制告訴人對其
    施毆，被告已將侵害排除，但被告卻還對告訴人毆打，顯係
    基於傷害告訴人之犯意而為之還手反擊行為，非屬基於防衛
    意思而得主張正當防衛之範圍。是被告辯稱伊係出於正當防
    衛云云，並不可採。至被告聲請傳訊證人即其母張賴秋菊以
    證明其於案發後返家有受傷之事實，惟本件事實已明，且其
    母張賴秋菊並非目擊證人，業據被告供承在卷，自無法證述
    被告毆打告訴人是否出於正當防衛，是本院認無調查之必要
    ，附此敘明。
三、綜上所述，本案事證明確，被告犯行洵堪認定，應依法論科
    。
、論罪科刑及撤銷改判理由：
    核被告所為，係犯刑法第277 條第1 項之傷害罪。原審對被
    告論罪科刑，固非無見。惟查依證人即告訴人楊秋鴻證述及
    上開長庚醫院100 年12月7 日（100 ）長庚院法字第1494號
    函文記載，可知告訴人遭被告毆打後致其上排假牙鬆脫，而
    非因被告毆打而受有缺牙傷害，已如前述，原審漏未審酌及
    此，即於犯罪事實認定告訴人遭被告毆打後除受有臉部挫傷
    外，併受有缺牙傷害，其認事自有違誤，被告上訴意旨主張
    其係出於正當防衛而毆打告訴人乙節雖無理由，然其主張告
    訴人本即有缺牙，並非其毆打而導致此傷害部分，則屬有據
    ，自應由本院將原判決撤銷改判。爰審酌被告與告訴人為朋
    友關係，其原係好意拿菜予告訴人享用，卻因細故與告訴人
    起口角，又不知理性處理妥善溝通，竟徒手毆打告訴人成傷
    之犯罪動機、目的、手段，兼衡被告素行、犯後多所辯解，
    未具悔意，且迄未與告訴人達成和解，及告訴人所受傷勢，
    併上排假牙鬆脫之損害等一切情狀，改量處如主文第二項所
    示之刑，並諭知易科罰金之折算標準，以示懲儆。
據上論斷，應依刑事訴訟法第455 條之1 第1 項、第3 項、第
369 條第1 項前段、第364 條、第299 條第1 項前段，刑法第
277 條第1 項、第41條第1 項前段，刑法施行法第1 條之1 第1
項、第2 項前段，判決如主文。
本案經檢察官張淑美到庭執行職務。
中    華    民    國   100    年    12    月    30    日
                  刑事第二十二庭 審判長法  官  何燕蓉

                                       法  官  錢衍蓁
                                       法  官  吳韻馨
本件不得上訴。
中    華    民    國   100    年    12    月    30    日
                                       書記官  王元佑
附錄論罪科刑法條：
中華民國刑法第277條
（普通傷害罪）
傷害人之身體或健康者，處 3 年以下有期徒刑、拘役或 1 千元
以下罰金。
犯前項之罪因而致人於死者，處無期徒刑或 7 年以上有期徒刑
；致重傷者，處 3 年以上 10 年以下有期徒刑。